臺灣宜蘭地方法院刑事判決
109年度訴字第390號
公  訴  人  臺灣宜蘭地方檢察署檢察官
被      告  林家豪




選任辯護人  李蒼棟律師（法扶律師）

上列被告因違反毒品危害防制條例案件，經檢察官提起公訴（10
9年度偵字第4417、5143號），本院判決如下：  
    主  文
林家豪販賣第三級毒品，處有期徒刑柒年參月；又販賣第三級毒
品，處有期徒刑柒年肆月。應執行有期徒刑柒年陸月。
扣案之智慧型手機壹支（廠牌：HTC；IMEI碼：000000000000000
0，含SIM卡），沒收；未扣案之犯罪所得現金新臺幣肆仟元沒收
，於全部或一部不能沒收或不宜執行沒收時，追徵其價額。
其餘被訴附表二部分無罪。
    犯罪事實
一、林家豪知悉甲苯基乙基胺戊酮(起訴書誤載為甲苯乙基胺戊
    酮，應予更正）係毒品危害防制條例第2條第2項第3款規定
    之第三級毒品，依法不得販賣，竟意圖營利，基於販賣第三
    級毒品之犯意，分別於附表一編號1、2所示之日前，先持其
    所有之HTC智慧型手機（已扣案，IMEI碼：000000000000000
    0）登入通訊軟體臉書messenger，以暱稱「吁吁午」與簡偉
    杰聯繫後，再分別於附表一編號1、2所示時間、地點，將附
    表一編號1、2所示毒品交付簡偉杰，並向簡偉杰收取附表一
    編號1、2所示價金後，隨即離去，嗣經警於民國109年4月13
    日下午9時許，在簡偉杰身上扣得含甲苯基乙基胺戊酮成分
    之毒品13包，而循線查悉上情。
二、案經宜蘭縣政府警察局宜蘭分局報告臺灣宜蘭地方檢察署檢
    察官偵查起訴。
    理  由
甲、有罪部分
壹、程序部分
一、供述證據
(一)證人簡偉杰於警詢中之證述無證據能力：
    按被告以外之人於審判外之言詞或書面陳述，除法律有規定
    者外，不得作為證據，刑事訴訟法第159條第1項定有明文。
    查證人簡偉杰於警詢中之證述，係被告林家豪以外之人於審
    判外之言詞陳述，為傳聞證據，且被告及其辯護人就上開供
    述之證據能力提出爭執，檢察官復未證明該供述有何特別可
    信之處，應認證人簡偉杰警詢中之證述無證據能力。
(二)按被告以外之人於審判外之陳述，雖不符刑事訴訟法第159
    條之1至第159條之4之規定，而經當事人於審判程序同意作
    為證據，法院審酌該言詞陳述或書面陳述作成時之情況，認
    為適當者，亦得為證據；當事人、代理人或辯護人於法院調
    查證據時，知有同法第159條第1項不得為證據之情形，而未
    於言詞辯論終結前聲明異議者，視為有前項之同意，刑事訴
    訟法第159條之5亦定有明文。查除就上開被告及其辯護人所
    爭執之證據屬傳聞證據為無證據能力外，本判決下列所引之
    各項供述證據，檢察官、被告及其辯護人於準備程序及審判
    程序時，均未爭執其證據能力，且於本院言詞辯論終結前亦
    均未聲明異議(見本院卷第71頁至第74頁、第111頁至第141
    頁、第215頁至第234頁)，本院審酌各該證據作成時之情況
    ，其取得過程並無瑕疵或任何不適當之情況，應無不宜作為
    證據之情事，認以之作為證據應屬適當，爰依刑事訴訟法第
    159條之5第2項規定，自得作為證據，合先敘明。
二、至於本判決所引用之非供述證據部分，與本案待證事實均有
    關連性，亦無證據證明係實施刑事訴訟程序之公務員以不法
    方式所取得，依刑事訴訟法第158條之4之反面解釋，當有證
    據能力，復於本院審理時，提示並告以要旨，使當事人及辯
    護人充分表示意見，自得為證據使用。
貳、實體部分
一、認定犯罪事實所憑之證據及理由：
　　訊據被告固坦承有以通訊軟體臉書messenger暱稱「吁吁午
    」與簡偉杰聯繫，並分別於附表一編號1、2所示時間、地點
    與簡偉杰見面，惟矢口否認有何販賣第三級毒品犯行，辯稱
    ：是我跟簡偉杰以新臺幣（下同）350元買第三級毒品愷他
    命1包等語。經查：
(一)被告分別於附表一編號1、2所示之日，先持其所有之HTC智
    慧型手機，登入通訊軟體臉書messenger，以暱稱「吁吁午
    」與簡偉杰聯繫後，再於附表一編號1、2所示時間、地點與
    簡偉杰見面，嗣警方於109年4月13日在簡偉杰身上扣得含甲
    苯基乙基胺戊酮成分之毒品13包等情，為被告所不爭執，核
    與證人簡偉杰於偵查中及本院審理時證述之情節大致相符（
    見他卷第165頁及其背面、第216頁及其背面；本院卷第123
    頁至第133頁），並有通訊軟體臉書messenger對話紀錄截圖
    、慈濟大學濫用藥物檢驗中心109年5月5日慈大藥字第00000
    0000號函覆之鑑定書、搜索扣押筆錄、扣押物品目錄表、扣
    押物品收據、監視器錄影截圖畫面、車輛詳細資料報表等在
    卷可參（見他卷第23頁至第27頁、第34頁至第35頁、第37頁
    至第47頁、第95頁），此部分事實首堪認定。
(二)按告訴人、證人之陳述有部分前後不符，或相互間有所歧異
    時，或因記憶淡忘、或事後迴護被告、或因其他事由所致，
    究竟何者為可採，法院仍得本其自由心證予以斟酌，非謂一
    有不符或矛盾，即應認其全部均為不可採信；尤其關於行為
    動機、手段及結果等之細節方面，告訴人之指陳，難免故予
    誇大，證人之證言，有時亦有予渲染之可能；然其基本事實
    之陳述，若果與真實性無礙時，則仍非不得予以採信（最高
    法院74年度台上字第1599號判決要旨參照）；又證人所作先
    後不同之證言，何者為可採，事實審法院本得參酌其他相關
    證據為自由之判斷，苟無違經驗法則，即難指為違法（最高
    法院72年度台上字第3976號判決要旨參照）；況認事採證、
    證據之取捨及證據證明力之判斷，俱屬事實審法院之職權，
    苟無違證據法則，自不能指為違法；是供述證據前後雖有差
    異或矛盾，事實審法院非不可本於經驗及論理法則，斟酌其
    他情形，作合理之比較，定其取捨；其就供述證據之一部，
    認為真實者，予以採取，亦非法則所不許。因之，告訴人或
    證人供述之證據，前後縱有差異，事實審法院依憑告訴人或
    證人前後之供述證據，斟酌其他證據，本於經驗法則與論理
    法則，取其認為真實之一部，作為論罪之證據，自屬合法（
    最高法院90年度台上字第6943號判決要旨參照），先予敘明
    。查： 
⒈證人簡偉杰於109年7月14日偵查中證稱：我有於109年4月13日
  下午1時許，在宜蘭市○○路0號宜蘭火車站前，向林家豪購買3,
  000元的愷他命16小包，對話內容中提到「35號」，是指我要
  跟他買3,500元的愷他命，但我有跟他講價，且當時身上只有3
  ,000元，所以總共跟他買3,000元的愷他命16小包，就是我涉
  嫌宜蘭市林森路民宅竊案，在109年4月13日被警察查扣的那些
  毒品。另外我於109年3月10日下午2時許，在宜蘭市○○路0號宜
  蘭火車站前，向林家豪購買1,000元的愷他命1大包，對話內容
  中提到「不要又6號7號這樣喔」，是指「號」代表錢，林家豪
  跟我說不要只買600、700元，所以那次我買1,000元，我都是
  從冬山廣興先坐計程車到羅東火車站，再坐火車到宜蘭火車站
  跟林家豪交易，林家豪都是開車過來等語（見他卷第165頁及
  其背面）；於本院110年4月21日審理時證稱：109年4月13日被
  警察查扣之毒品13包是我向林家豪買的，時間、地點不太清楚
  ，對話內容所提到的數字就是等於金錢，「35號」就是3,500
  元，「6號、7號」是因為有時候我會沒有那麼多錢，所以他說
  不要再600元、700元這樣拿，1,000元可以買到1大包，1大包
  裡面是3小包，3,000元可以買3大包，總共就是有9小包，有時
  候我會要他多給我一點，109年4月13日那天我記得應該有4或5
  包，因為我3,000元一次給被告，我都會叫他多給我一些，我
  只記得當天至少有4大包，現在不記得確實數量，因為我都會
  跟他凹，所以不確定當時他有沒有多給，警方查獲前我有先吸
  食3、4包，詳細數量不記得，我都是從我家（冬山那裡）坐計
  程車到羅東火車站，再搭火車到宜蘭火車站，我當時回答他說
  坐計程車的意思就是跟他說我已經從我家坐計程車在路上了，
  我都跟他約在那邊，就在車上交易，交易完後我就下車，沒有
  請他載我去別的地方等語（見本院卷第123頁至第133頁）。是
  簡偉杰有於附表一編號1、2所示之時間、地點，以附表一編號
  1、2所示之價金，向被告購得附表一編號1、2所示之毒品等情
  ，業據證人簡偉杰於偵訊及本院審理時結證明確，已如前述，
  而證人簡偉杰上揭證述內容，均經具結擔保其前揭證言之真實
  性，且有被告以暱稱「吁吁午」與證人簡偉杰聯絡之通訊軟體
  臉書messenger對話紀錄在卷足憑（見他卷第23頁至第27頁）
  。至被告及其辯護人雖辯稱：被告於109年4月13日警詢中證稱
  該日扣案之毒品咖啡包13包係大約4、5個月前向一名真實姓名
  年籍不詳，年約20出頭，身高170公分，體型中等之男子，以2
  ,000元購買，基於初次供述的真實性是最高的，由此足見簡偉
  杰扣案毒品咖啡包非來自被告等語（見本院卷第233頁），然
  證據證明力，不因其陳述時期有先後不同，即執為判定證明力
  強弱的標準，無所謂「案重初供」情形，所謂「案重初供」之
  說，已屬無據，且佐以證人簡偉杰於偵查中證稱：我與林家豪
  沒有仇恨過節等語（見他卷第165頁背面、第216頁背面），被
  告於偵查中亦供稱：雖然簡偉杰是我不想理他的損友，但是沒
  有仇恨過節等語（見偵4417卷第104頁），證人簡偉杰顯無甘
  冒偽證罪之風險而有誣陷被告之動機及必要，其證述之內容堪
  信為真實。
⒉扣案之毒品13包，經慈濟大學濫用藥物檢驗中心檢驗結果，雖
  檢出甲苯基乙基胺戊酮成分，而非簡偉杰所述之愷他命，然前
  開二成分同屬第三級毒品，而依目前毒品查緝實務可知，新興
  毒品種類、樣式繁多，施用混合毒品之型態日益增加，且混合
  毒品之成分複雜，而坊間之毒品市場為加強毒品之藥效，常有
  混雜多種毒品成分之情形，其具體成分為何，若非製造之人，
  難以知悉，究不得因此即認其之供述與事實不符，亦難以據此
  即為有利被告之認定。
⒊又關於109年4月13日毒品交易之數量及價金，證人簡偉杰於109
  年4月14日警詢時證稱：我以3,000元向林家豪購得毒品16小包
  ，交易完成後我就在附近閒晃吸食購得的毒品3小包等語（見
  他卷第15頁至第17頁）；於109年7月14日偵訊時證稱：我以3,
  000元向林家豪購得毒品16小包，購買當天吸食掉3小包等語（
  見他卷第165頁及其背面）；於本院審理時雖改稱：以3,000買
  9小包等語(見本院卷第126頁)，就確切交易價格、數量等情，
  前後證述略有不一。惟證人簡偉杰於本院審理時亦證稱：1,00
  0元可以買到1大包，1大包裡面是3小包，3,000元可以買3大包
  ，總共就是有9小包，有時候我會要他多給我一點，109年4月1
  3日那天我記得應該有4或5包，因為我3,000元一次給被告，我
  都會叫他多給我一些，我只記得當天至少有4大包，現在不記
  得確實數量，因為我都會跟他凹，所以不確定當時他有沒有多
  給，警方查獲前我有先吸食3、4包，詳細數量不記得等語（見
  本院卷第123頁至第133頁），衡以人之記憶，本易隨時間經過
  而對事件部分細節出現淡忘，甚至混淆之可能，本案證人簡偉
  杰於本院到庭證述之時間（110年4月21日）距離案發之109年4
  月13日，距離將近一年之久，反觀其向被告購買毒品後，於10
  9年4月13日因另案為警逮捕，而於翌日（即14日）以被告身分
  接受警察詢問，並於109年7月14日至臺灣宜蘭地方檢察署接受
  檢察官訊問所為之證述，距離案發時較近，對購入之毒品數量
  、價金，印象應較為深刻而不會有記憶模糊或混淆，故認以證
  人簡偉杰於偵訊時所為證述，較為可採。證人簡偉杰於本院審
  理時已明確證述與被告在何地點交易扣案之毒品，及通訊軟體
  臉書messenger對話紀錄內容中提及之「號」所代表之意思（
  見本院卷第123頁至第133頁），僅係於本院審理程序時對該等
  細節已不復記憶所致，是尚難以證人簡偉杰於本院審理程序時
  之證述有些微出入，即遽認其前開證述全然不可採。
⒋另被告於本院審理時稱：通訊軟體臉書messenger對話內容「35
  號」就是一小包毒品要350元的意思，另外我對簡偉杰說「不
  要又6號7號這樣喔」，是因為有好幾次，簡偉杰都故意這樣提
  高價錢，原本說350元，所以我跟他說不要到現場又說600、70
  0元等語（見本院卷第226頁至第230頁），堪認對話內容中所
  提到之數字係指金錢之意。衡情，因政府對於毒品查緝甚嚴，
  毒品流通不易，而吸毒者為滿足毒癮，必須持續不斷向販賣毒
  品者購毒，是在毒品交易關係上，販賣者實處於毒品提供者之
  優勢地位，購毒者為解癮則多處於劣勢地位懇求販毒者盡速交
  付毒品或以較低價格出售，而觀諸卷附通訊軟體臉書messenge
  r對話紀錄截圖（見他卷第23頁至第27頁），109年4月13日被
  告先以訊息表示「超過12點等下午」，簡偉杰答以「不會超過
  」、「12:20到」，109年3月10被告以訊息表示「不要又6號7
  號這樣喔」、「路上了沒」等語，顯見被告係處於較優勢之地
  位，簡偉杰則居於劣勢而希望盡速取得毒品，與前開所述之買
  賣毒品常態相符，堪認被告為販毒者，簡偉杰則為購毒者，是
  簡偉杰前揭證述，應堪採信。
⒌再觀諸卷附通訊軟體臉書messenger對話紀錄截圖（見他卷第23
  頁至第27頁），該對話內容雖均未明白提及係要交易毒品以及
  毒品種類，僅不斷提及何時會到約定地點及「號」，被告即知
  悉攜帶毒品咖啡包前往交付，足見2人間就毒品買賣之數量、
  種類及價額已有相當之默契及認知。被告雖於109年7月16日警
  詢中供稱：「35號」是指我3號、5號都沒空，不要叫我來載他
  ，「不要又6號7號這樣喔」意思是叫我去載他，但我月初都沒
  空，6號、7號是指日期等語（見警卷第2頁至第5頁）；於本院
  審理時，經本院提示被告於警詢中所為之供述後供稱：簡偉杰
  要我帶他去找藥頭，我跟他說3號跟5號我都沒空，要他不要叫
  我去載他，6號、7號指的是時間，3號、5號、6號、7號平常我
  都要加班等語（見本院卷第229頁），然與其於本院準備程序
  供稱：我於附表一編號1、2所示時間與簡偉杰見面都是我跟他
  購買600元的愷他命等語（見本院卷第70頁）；及於本院審理
  時經本院提示通訊軟體臉書messenger對話內容，被告先供稱
  ：「35號」就是一小包毒品要350元的意思，「不要又6號7號
  這樣喔」是因為有好幾次簡偉杰都故意這樣提高價錢，原本說
  350元，所以我跟他說不要到現場又說600、700元等語（見本
  院卷第226頁至第229頁），相互矛盾，已難遽信。此外，本院
  綜合相關證據，認倘該「號」乙語僅係被告要約時間開車載簡
  偉杰，而無其他隱晦用意，被告應不會有前開不一致之供述，
  且被告既不爭執於109年3月10日下午2時許、4月13日下午1時
  許有於宜蘭縣○○市○○路0號前與簡偉杰見面，則其所辯於見面
  當日才說不要約哪一天已與常情有違，遑論據2人對話內容，
  堪認早已約定好時間，是通訊軟體臉書messenger對話內容所
  提及之「號」應為簡偉杰要向被告購買毒品之價金、數量暗語
  無誤。
⒍綜上，證人簡偉杰於偵查及本院審理中所為被告有附表一編號1
  、2所示販賣第三級毒品之證述為真實，而卷附通訊軟體臉書m
  essenger對話內容，確實是被告與證人簡偉杰間有關交易第三
  級毒品之內容，自可佐證被告確有於附表一編號1、2所示之時
  間、地點，以附表一編號1、2所示數量、價金販賣附表一編號
  1、2所示第三級毒品予簡偉杰。
(三)被告固又辯稱係其向簡偉杰購買毒品，然其於109年7月16日
    警詢時係辯稱：109年4月13日13時許，我是去火車站載他去
    找藥頭，109年3月10日那天他是要找我朋友拿毒品，我沒有
    理他，那天也沒有交易毒品等語（見偵4417卷第9頁至第10
    頁）；於109年7月16日偵查中辯稱：109年3月10日14時許我
    單純去宜蘭火車站載他，那天沒有交易毒品，109年4月13日
    13時許也是我去載他，他問我哪裡可以買到藥，我說不清楚
    等語（見偵4417卷第103頁背面）；於本院準備程序時辯稱
    ：兩次都是我用600元跟簡偉杰買愷他命等語（見本院卷第7
    0頁）；於本院審理時先辯稱：我跟簡偉杰以350元購買1包
    愷他命，後改稱：我開車到宜蘭火車站，簡偉杰上我車後，
    他請我抽愷他命，我沒有跟他買350元愷他命等語（見本院
    卷第226頁至第228頁），辯詞前後已有不一。此外，經本院
    審理時訊問：「簡偉杰於3月10日撥電話給你，你沒有接到
    ，後來你回答『我現在過去喔』、『不要又6號7號這樣喔』、『
    路上了沒』是何意？」，被告供稱：「原先簡偉杰跟我說『35
    號』就是指要不要1包350元的毒品，後來簡偉杰搭火車到火
    車站跟我見面的時候，他說他手上的毒品品質很不錯，可能
    都要600、700元，我們只是聊聊，並沒有交易。」等語（見
    本院卷第229頁），亦與客觀證據所示係被告於109年3月10
    先傳送「不要又6號7號這樣喔」之訊息予簡偉杰，後簡偉杰
    於109年4月13日傳送「35號」之訊息予被告之情形不符。被
    告前後所述不一且相互矛盾，甚至於審判中更異之詞，此部
    分顯係事後推諉卸責之詞，並不足採。
(四)又關於簡偉杰於109年4月13日22時5分許採集之尿液，經送
    慈濟大學濫用藥物檢驗中心檢驗結果雖呈毒品陰性反應，有
    慈濟大學濫用藥物檢驗中心鑑定書（證物：TM109058）、檢
    驗總表（委驗機構編號：TM109058）、尿液檢體取樣數簽收
    紀錄表（檢體編號：TM109058）等在卷可稽（見他卷第208
    頁、第210頁、第214頁）。惟簡偉杰上開尿液經初步檢驗結
    果係呈卡西酮類、苯二氮平類、安非他命類陽性反應，經以
    GC/MS氣相層析質譜儀法檢驗為確認結果，始呈陰性反應等
    情，有前開鑑定書、檢驗總表在卷可參，然檢驗尿液中是否
    有毒品陽性反應，必須具有一定之濃度以上，倘吸食之時間
    過久或吸食量微，即可能無法驗出毒品陽性反應，此為本院
    職務上已知之事實，則其因吸食量微，致體內未達一定之濃
    度，而未能驗出甲苯基乙基胺戊酮陽性反應，尚與事理無違
    。故自難以證人簡偉杰於109年4月13日22時5分許採集之尿
    液呈毒品陰性反應，即為有利被告之認定。
二、按販賣毒品乃違法行為，交易雙方類皆以隱匿秘密之方式而
    為，且毒品無公定價格，每次購買價量，隨時可能依雙方關
    係深淺、資力、需求量及對行情之認知、來源是否充裕、查
    緝是否嚴緊，購買者被查獲時供述來源對象之可能性風險等
    因素之評估，因而異其標準，機動調整，非可一概而論。販
    賣毒品之利潤所得，除經坦承犯行或價量俱屬明確者外，本
    難查得實情，是以除非別有積極事證，足認係以同一價量委
    託代買、轉售或無償贈與，確未牟利以外，尚難執此遽認非
    法販賣毒品之證據尚有不足（最高法院97年度台上字第1012
    、3557號判決意旨參照）。是販毒之人從價差或量差中牟利
    方式雖異，其意圖營利之非法販賣行為則一，茍無任何利益
    可圖，被告實無甘冒罹重典之風險而多次交付毒品予他人並
    收取價金之理。衡諸此情，堪認被告如犯罪事實所為，主觀
    上均係基於營利之販賣意圖而為之。
三、按犯罪之故意以有認識為前提，並因行為人主觀心態之不同
    ，而區分為確定故意與不確定故意。設主觀認識與客觀事實
    不一致，即發生錯誤之問題。關於刑罰輕重要素之錯誤，我
    國暫行新刑律第13條第3項原規定：「犯罪之事實與犯人所
    知有異者，依下列處斷：所犯重於犯人所知或相等者，從其
    所知；所犯輕於犯人所知者，從其所犯」，嗣後制定現行刑
    法時，以此為法理所當然，乃未予明定，惟解釋上仍可作如
    是觀。從而，客觀事實除與不確定故意之「預見，發生不違
    背本意」相合致，而無所知所犯錯誤理論之適用外，行為人
    以犯重罪之意思，實行犯罪，而發生輕於預見罪名之結果者
    ，從其所犯（知重犯輕），行為人以犯輕罪之意思，實行犯
    罪，而發生之事實重於預見之罪名者，從其所知（知輕犯重
    ）（最高法院 101 年台上字第 988 號判決意旨參照）。扣
    案之毒品13包，經送慈濟大學濫用藥物檢驗中心檢驗，雖檢
    出第三級毒品甲苯基乙基胺戊酮及第二級毒品甲基-α-吡咯
    啶苯已酮成分，有慈濟大學濫用藥物檢驗中心109年5月5日
    慈大藥字第000000000號鑑定書在卷可參（見他卷第34頁至
    第35頁）。惟查，被告販賣附表一編號1、2所示毒品予簡偉
    杰之部分，證人簡偉杰於109年7月16日偵查中證稱：我都是
    跟林家豪購買第三級毒品，我不知道為何有第二級毒品成分
    ，購買的價格也都是第三級毒品的價格，不是第二級毒品的
    價格，109年3月10日購買的那1大包毒品跟109年4月13日購
    買後被查扣的13小包是同樣的毒品，價格也一樣，只是少量
    跟多量的差別等語（見他卷第216頁及其背面）。而被告於
    本院審理時供稱：我有在施用愷他命，我知道毒品有3、4種
    ，知道愷他命、毒咖啡這2種毒品，還有一些我不太清楚等
    語（見本院卷第227頁至第228頁），則被告販賣毒品2次予
    證人簡偉杰，實際上所販賣者雖係第二級毒品，然被告主觀
    上既係基於販賣第三級毒品之不確定故意而為前開犯行，揆
    諸前揭說明，依所犯重於所知之法理，自仍均應論以販賣第
    三級毒品罪。又扣案之毒品13包，雖未驗得愷他命成分，然
    仍驗出第三級毒品甲苯基乙基胺戊酮成分，已如前述，是此
    部分仍未超出雙方交易之認知範圍，附此敘明。
四、綜上所述，本案事證明確，被告所為附表一編號1、2犯行均
    堪認定，自應予依法論罪科刑。
參、論罪科刑
一、按行為後法律有變更者，適用行為時之法律。但行為後之法
    律有利於行為人者，適用最有利於行為人之法律。刑法第2
    條第1項定有明文。被告行為後，毒品危害防制條例業已修
    正、增訂，並於109年1月15日經總統公布，其中第4條、第9
    條等規定，於同年7月15日施行。查：
(一)修正前毒品危害防制條例第4條第3項規定：「製造、運輸、
    販賣第三級毒品者，處7年以上有期徒刑，得併科新臺幣7百
    萬元以下罰金」，修正後則規定：「製造、運輸、販賣第三
    級毒品者，處7年以上有期徒刑，得併科新臺幣1千萬元以下
    罰金」，修正後之規定提高得併科之罰金，經比較新舊法之
    結果，修正後之刑度顯較修正前為重，並未較有利於行為人
    ，應依刑法第2條第1項前段規定，適用被告行為時即修正前
    毒品危害防制條例第4條第3項規定。
(二)另毒品危害防制條例雖修正增訂第9條第3項，規定「犯前五
    條之罪而混合二種以上之毒品者，適用其中最高級別毒品之
    法定刑，並加重其刑至2分之1。」，然本項係屬另一獨立之
    犯罪型態，依刑法第1條所定之「罪刑法定原則」及「法律
    不溯及既往原則」，本案被告販賣混合摻有前開第二級、第
    三級毒品成分粉末包之犯行，自不適用其行為後增訂之毒品
    危害防制條例第9條第3項規定論處。
(三)綜上，經綜合比較結果，應以修正前規定較有利於被告，依
    前開說明，應一體適用109年1月15日修正前之毒品危害防制
    條例規定論處，且無修正後同條例第9條第3項加重其刑規定
    之適用。
二、核被告所為，均係犯修正前毒品危害防制條例第4條第3項之
    販賣第三級毒品罪。被告各次販賣第三級毒品前，持有該等
    毒品之行為，因無證據顯示純質淨重已各達20公克以上，自
    無「為販賣之高度行為所吸收不另論罪」之問題，附此敘明
    。
三、被告就犯罪事實欄所示販賣第三級毒品罪2罪，時間不同、
    犯意各別，行為互殊，應予分論併罰之。
四、爰以行為人之責任為基礎，審酌被告有傷害、販賣第三級毒
    品、轉讓偽藥、公共危險、毀損等前案紀錄（不構成累犯）
    ，有臺灣高等法院被告前案紀錄表在卷可參，堪認被告素行
    非佳，且被告正值青壯，本應依循正軌賺取金錢，竟不思及
    此，無視政府反毒政策及宣導，知悉毒品足以殘害人之身心
    健康，助長社會不良風氣，竟仍意圖營利而販賣第三級毒品
    予他人施用，行為實有不該，然販賣之對象單一，販賣毒品
    之數量及金額非鉅，所生危害並非至鉅，難與中、大盤毒梟
    者相提併論，兼衡被告始終否認犯行之犯後態度，暨被告於
    本院審理時自述國中畢業之智識程度，未婚無小孩，之前從
    事鋁門窗工作，現在服刑中，家裡還有媽媽跟妹妹，經濟狀
    況勉持，檢察官求刑10年6月稍嫌過重等一切情狀（見本院
    卷第231頁、第233頁），分別量處如主文所示之刑。並審酌
    被告於短時間內即為附表一所示2次販賣毒品行為，其各次
    犯行之方式、態樣並無明顯二致，對象同一，犯罪類型之同
    質性較高，本於罪責相當性之要求，在前揭內、外部性界限
    範圍內，就本案整體犯罪之非難評價、各行為彼此間之偶發
    性、所侵害法益之專屬性或同一性予以綜合判斷，暨斟酌被
    告犯罪行為之不法與罪責程度，及對其施以矯正之必要性，
    爰酌定被告應執行刑如主文所示，以資儆懲。
肆、沒收部分
一、按犯第4條至第9條、第12條、第13條或第14條第1項、第2項
    之罪者，其供犯罪所用之物，不問屬於犯罪行為人與否，均
    沒收之，毒品危害防制條例第19條第1項定有明文。次按供
    犯罪所用、犯罪預備之物或犯罪所生之物，屬於犯罪行為人
    者，得沒收之；前2項之沒收，於全部或一部不能沒收或不
    宜執行沒收時，追徵其價額，刑法第38條第2項、第4項分別
    定有明文。查：
(一)扣案之HTC牌智慧型手機1支（IMEI碼：0000000000000000，
    含SIM卡），為被告所有，用以與購毒者聯繫之工具，屬供
    其犯本案之販賣第三級毒品罪所用之物乙情，業據被告坦承
    不諱（見本院卷第230頁至第231頁），自應依毒品危害防制
    條例第19條第1項規定，沒收。
(二)至扣案之甲基卡西酮40包雖係違禁物，然無證據足認與本案
    犯罪事實欄所示各次犯罪有直接關連，爰不予宣告沒收銷燬
    ，併此敘明。
二、按犯罪所得，屬於犯罪行為人者，沒收之。但有特別規定者
    ，依其規定；前2項之沒收，於全部或一部不能沒收或不宜
    執行沒收時，追徵其價額，刑法第38條之1第1項前段、第3
    項，分別定有明文。經查：
(一)按犯罪所得之沒收或追徵，在於剝奪犯罪行為人之實際犯罪
    所得，使其不能坐享犯罪之成果，以杜絕犯罪誘因，性質上
    屬類似不當得利之衡平措施。有無犯罪所得？所得多寡？事
    實審法院自得視具體個案之實際情形，綜合卷證資料及調查
    結果，依自由證明程序，釋明其合理之依據而為判斷、認定
    及宣告（最高法院109年度台上字第249號判決意旨參照）。
(二)查被告就本案販賣第三級毒品犯行，證人簡偉杰於警詢中證
    稱：我們是現金交易，我分別以3,000元為代價及1,000元代
    價購得等語（見他卷第14頁至第19頁），堪認被告均已收受
    各次之販毒價金，前開4,000元價款，為被告販賣毒品之犯
    罪所得，爰依刑法第38條之1第1項前段宣告沒收，且因該等
    所得均未扣案，併依刑法第38條之1第3項規定，宣告於全部
    或一部不能沒收或不宜執行沒收時，追徵其價額。
三、末按宣告多數沒收者，併執行之，刑法第40條之2第1項定有
    明文。考其立法意旨，乃因沒收新制已將沒收列為專章，具
    有獨立之法律效果，在宣告多數沒收情形，並非數罪併罰，
    乃配合刪除刑法第51條第9款規定，並增訂刑法第40條之2第
    1項規定，故本案應由檢察官依刑法第40條之2第1項規定併
    執行之，爰不再於主文為合併沒收、追徵之諭知，併此說明
    。
乙、無罪部分
壹、公訴意旨略以：被告明知愷他命係毒品危害防制條例第2條
    第2項第3款所定之第三級毒品，竟意圖營利，基於販賣第三
    級毒品之犯意，分別於附表二編號1、2所示之時間，在附表
    二編號1、2所示之地點，將附表二編號1、2所示毒品交付購
    毒者林容德並收取附表二編號1、2所示價金。因認被告涉犯
    修正前毒品危害防制條例第4條第3項販賣第三級毒品罪嫌等
    語。
貳、按犯罪事實應依證據認定之，無證據不得認定犯罪事實，刑
    事訴訟法第154條第2項定有明文；事實之認定應憑證據，如
    未能發現相當證據，或證據不足以證明，自不能以推測或擬
    制之方法為裁判之基礎；又認定不利被告之事實，須依積極
    證據，苟積極證據不足為不利被告事實之認定時，即應為有
    利被告之認定，更不必有何有利之證據（最高法院40年度台
    上字第86號、30年度上字第816號判決要旨參照）。另所謂
    「積極證據足以為不利被告事實之認定」，係指據為訴訟上
    證明之全盤證據資料，在客觀上已達於通常一般人均不致有
    所懷疑，而得確信被告確曾犯罪之程度，若未達此一程度，
    而有合理懷疑存在時，即無從為有罪之確信（最高法院76年
    度台上字第4986號判決要旨參照）。次按關於毒品施用者其
    所稱向某人購買毒品之供述，必須補強證據佐證，係指毒品
    購買者之供述縱使並無瑕疵，仍須補強證據佐證而言，以擔
    保其供述之真實性。該所謂補強證據，必須與施用毒品者關
    於相關毒品交易之供述，具有相當程度之關連性，且足使一
    般人對於施用毒品者之供述無合理之懷疑存在，而得確信其
    為真實，始足當之。若毒品購買者之供述證據，本身已有重
    大瑕疵，依嚴格證明之法則，苟已無法憑為犯罪事實之認定
    時，自無再論補強證據之必要（最高法院 95 年度台上字第
     6850 號判決意旨參照）。末按施用毒品者之指證某人為販
    毒之人，雖非屬共犯證人類型，但因彼此間具有利害關係，
    其陳述證言在本質上存有較大虛偽性之危險，為擔保其真實
    性，本乎刑事訴訟法第156條第2項規定之相同法理，自仍應
    認為有以補強證據佐證之必要性，藉以限制其證據上之價值
    。此之補強證據，必須求之於該指證者之陳述本身以外，其
    他足資證明其所指之犯罪事實具有相當程度真實性之別一證
    據。以毒販間通話之通訊監察譯文作為施用毒品者所指證販
    賣毒品犯罪事實之補強證據，必須其等之對話內容，依社會
    通念已足以辨明其所交易標的物之毒品品項、數量及價金，
    始足與焉，否則對於語意隱晦不明之對話，即令指證者證述
    該等對話內容之含意即係交易毒品，除非被指為販毒之被告
    坦認，或依被告之品格證據可供為證明其具犯罪之同一性（
    如其先前有關販賣毒品案件之暗語，與本案通訊監察譯文內
    容相同，兩案手法具有同一性），或司法警察依據通訊監察
    之結果即時啟動調查因而破獲客觀上有可認為販賣毒品之跡
    證者外，因仍屬指證者單方之陳述本身，自尚不足作為其所
    述犯罪事實之補強證據（最高法院 101 年度台上字第 1681
     號意旨參照）。
參、公訴意旨認被告涉犯修正前毒品危害防制條例第4條第3項之
    販賣第三級毒品愷他命罪嫌，無非係以被告之供述、證人即
    購毒者林容德於警詢、偵查中之證述、通訊軟體臉書messen
    ger對話紀錄截圖畫面、行動電話數位分析警方還原內容等
    為其主要論據。
肆、訊據被告對於持用其所有之HTC智慧型手機，分別於附表二
    編號1、2所示時間，與林容德聯繫，並於附表二編號1、2所
    示地點見面，而通訊軟體臉書messenger對話紀錄截圖畫面
    、行動電話數位分析警方還原內容，均為其與林容德之對話
    等情，固均坦承不諱，惟堅詞否認有何販賣第三級毒品之犯
    行，辯稱：我是要跟林容德買毒品等語（見本院卷第69頁）
    ，經查：
一、被告有於附表二編號1、2所示時間、地點與林容德先以通訊
    軟體臉書messenger聯繫並見面等情，為被告所不爭執，核
    與證人林容德於警詢、偵查中及本院審理時證述之情節大致
    相符（見他卷第55頁至第58頁、第101頁至第103頁、第124
    頁及其背面；本院卷第115頁至第123頁），並有通訊軟體臉
    書messenger對話紀錄截圖畫面、行動電話數位分析警方還
    原內容等在卷可參（見他卷第62頁至第69頁），此部分事實
    固堪認定。
二、證人林容德於109年7月6日警詢中固證稱：108年12月13日我
    有先傳圖片給林家豪，之後他詢間我在那裡，我就跟他說我
    在家，他到了之後，就直接傳下來給我，我當時就是以1,00
    0元跟他購買毒品咖啡包2包，108年12月20日也是我跟他說
    要買毒品，「琴Y」就是我承租處所樓下是在賣琴香控肉飯
    ，另「樓下」就是他到我家的意思，一樣也是以1,000元跟
    他購買毒品咖啡包2包等語（見他卷第55頁至第58頁）；109
    年7月14日警詢中固證稱：「琴Y」就是我承租處所樓下是在
    賣琴香控肉飯，「樓下」就是他到我家的意思，「下來」就
    是當時跟他買毒品咖啡包等語（見他卷第101頁至第103頁）
    ，於同日偵查中固證稱：「下來」是林家豪叫我下來，「琴
    Y」是指我承租處所樓下是在賣琴香控肉飯的，「樓下」就
    是他已經到我家樓下，我有分別於108年12月13日上午11時4
    2分許、108年12月20日上午11時24分許在宜蘭縣○○市○○街00
    號前，以1,000元跟他購買毒品咖啡包2包等語（見他卷第12
    4頁及其背面），然其於本院審理時證稱：108年12月13日上
    午11時42分許，我傳「家」給林家豪，林家豪再傳「下來」
    給我，是他要來找我借錢，我於109年7月6日警詢當天因為
    我心情很差，剛好警察叫我去做毒品安檢，所以我就說是他
    ，那天其實沒有毒品交易，109年7月14日檢察官訊問當天會
    說我有於108年12月13日上午11時42分許、108年12月20日上
    午11時24分許，在宜蘭市○○街00號前，向林家豪以1,000元
    購買第三級毒品咖啡包2包，是因為那時候剛被抓進去關，
    心情都很不好，再加上他欠我錢沒有還，警察又剛好叫我去
    做這些毒品的案子，我才說是他，108年12月13日及108年12
    月20日都是被告要來跟我借錢，我於偵查中具結所為之證述
    並不實在，承認當時是作偽證等語（見本院卷第115頁至第1
    23頁），則其於警詢、偵查中及本院審理時所證述之內容，
    已有前後不一致之重大瑕疵，且其於本院審理時更自承其於
    偵查中證稱有於附表二編號1、2所示時間以附表二編號1、2
    所示金額向被告購買附表編號1、2所示之愷他命咖啡包乙節
    ，係偽證（見本院卷第122頁），是證人林容德於警詢及偵
    查中之證述存有瑕疵已難遽信。
三、再者，卷附之通訊軟體臉書messenger對話紀錄截圖畫面、
    行動電話數位分析警方還原內容固為被告與林容德間之對話
    紀錄（見他字卷第62頁至第69頁），此為被告所不爭執，然
    該內容僅提及「108/12/13余罪(即林容德)：家」、「108/1
    2/13劉華(即被告)：下來」、「108/12/20劉華：琴ㄚ」、「
    108/12/20劉華：樓下」，至多僅能證明被告與林容德有分
    別於108年12月13日、20日相約見面之情事，且上開對話內
    容全然未提及會面是否交易毒品，更未有毒品種類、數量及
    價金之用語或暗語，不足憑為證人林容德前於警詢、偵查中
    所證述內容可採之補強證據。至扣案之毒品甲基卡西酮40包
    ，係於109年7月1日警方執行搜索時所扣押，有搜索扣押筆
    錄、扣押物品目錄表在卷可參（見他字卷第82頁至第88頁）
    ，除與公訴人所指之愷他命不同，且距公訴意旨所指被告此
    部分犯行，相隔超過半年，況被告自承有在施用愷他命等語
    （見本院卷第227頁），是上開扣案物品於客觀上難認與本
    案有何關連性，亦不能據為被告有附表二編號1、2所示販賣
    第三級毒品犯行之依據。
四、綜上，證人林容德雖曾證稱被告有為附表二編號1、2所示販
    賣第三級毒品犯行，惟購毒者林容德之證述具重大瑕疵，已
    如前述，且無其他補強證據可證明證人林容德之證述實在，
    是依「罪證有疑，利於被告」之原則，尚難以推測或擬制之
    方法逕為被告有罪之認定，進而對被告以販賣第三級毒品罪
    相繩。
伍、綜上所述，本案公訴人所提出之證據，尚不足以證明被告確
    有公訴意旨所指如附表二編號1、2所示之販賣第三級毒品之
    犯行，而使本院產生無合理懷疑之確信心證，自屬犯罪不能
    證明被告犯罪，縱被告所辯不足完全採信，亦不得因此反面
    推論被告之罪行成立，自應就此部分為被告無罪之諭知。
陸、至證人林容德於偵查中證述附表二編號1、2部分，係向被告
    購買毒品愷他命咖啡包，於本院審理作證時，則否認係向被
    告購買毒品，改稱：他是要來跟我借錢等語（見本院卷第11
    5至第123頁），此部分涉及偽證罪，宜由檢察官另行偵辦，
    附此敘明。
據上論斷，應依刑事訴訟法第299條第1項前段、第301條第1項，
修正前毒品危害防制條例第4條第3項，毒品危害防制條例第19條
第1項，刑法第11條、第2條第1項前段、第51條第5款、第38條之
1第1項、第3項、第40條之2第1項，判決如主文。
本案經檢察官張立言提起公訴，檢察官張學翰、林禹宏到庭執行
職務。
中　　華　　民　　國　　110 　年　　9 　　月　　29　　日
                  刑事第四庭  審判長法  官  林惠玲
                                    法  官  陳錦雯
                                    法  官  游皓婷
以上正本證明與原本無異。
如不服本判決應於收受送達後二十日內向本院提出上訴書狀，並
應敘述具體理由；其未敘述上訴理由者，應於上訴期間屆滿後二
十日內向本院補提理由書(均須按他造當事人之人數附繕本)「切
勿逕送上級法院」。
                                    書記官　李惠茹      
中　　華　　民　　國　　110 　年　　9 　　月　　29　　日
附錄所犯法條：
修正前毒品危害防制條例第4條第3項
製造、運輸、販賣第三級毒品者，處七年以上有期徒刑，得併科
新臺幣七百萬元以下罰金。

附表一
編號 起訴書編號 購毒者 交易時間（民國） 交易地點 毒品種類及數量 價金(新臺幣) 1 3 簡偉杰  109年3月10日下午2時許 宜蘭縣○○市○○路0號(宜蘭火車站前) 甲苯基乙基胺戊酮1大包 1,000元 2 4 簡偉杰  109年4月13日下午1時許  宜蘭縣○○市○○路0號(宜蘭火車站前)  甲苯基乙基胺戊酮16小包 3,000元 
附表二
編號 起訴書編號 購毒者 交易時間（民國） 交易地點 毒品種類及數量 價金(新臺幣) 1 1 林容德 108年12月13日上午11時42分許 宜蘭縣○○市○○街00號前 愷他命咖啡包2包 1,000元 2 2 林容德 108年12月20日上午11時24分許 宜蘭縣○○市○○街00號前 愷他命咖啡包2包 1,000元